臺灣高等法院民事判決
107年度重勞上字第16號
上  訴  人  王念華  
            孫仕杰  
            張雅雯  
上三人共同
訴訟代理人  邱政勳律師
被  上訴人  台灣橫河股份有限公司

法定代理人  宮本俊成
訴訟代理人  陳和貴律師
            蘇芳儀律師
            劉冠均律師

上列當事人間請求給付工資等事件，上訴人對於中華民國107年1
月4日臺灣士林地方法院105年度重勞訴字第18號第一審判決提起
一部上訴，並為訴之追加，本院於108年11月27日言詞辯論終結
，判決如下：
    主  文
原判決關於駁回上訴人後開第二項之訴部分及該部分假執行之聲
請，暨訴訟費用（除確定部分外）之裁判均廢棄。
上開廢棄部分，被上訴人應給付上訴人如附表三甲、乙、丙欄編
號一所示金額本息。
確認上訴人甲○○、乙○○、丁○○與被上訴人間之僱傭關係存
在。
上訴人其餘上訴駁回。
第一、二（含追加之訴）審訴訟費用，除確定部分外，關於上訴
部分，由被上訴人負擔百分之九十一，餘由上訴人負擔；關於追
加之訴部分，由被上訴人負擔。
本判決第二項關於命被上訴人給付上訴人部分，於上訴人各以如
附表三甲、乙、丙欄編號二所示金額供擔保後，得假執行。但被
上訴人如以附表三甲、乙、丙欄編號三所示金額為上訴人預供擔
保，得免為假執行。
    事實及理由
壹、程序方面：
一、被上訴人之法定代理人原為修約翰（JohnHewitt），嗣依序
    變更為竹岡一彥、丙○○○，有被上訴人公司基本資料、變更
    登記表在卷可證（見本院卷㈠第201頁、本院卷㈣第221頁），
    並經上開新法定代理人聲明承受訴訟（見本院卷㈠第199頁、
    本院卷㈣第35頁），經核並無不合，應予准許。
二、按第二審訴之變更或追加，非經他造同意，不得為之，但請
    求之基礎事實同一者，不在此限，民事訴訟法第446條第1項
    、第255條第1項第2款定有明文。本件上訴人甲○○、丁○○、
    乙○○（下單獨逕稱姓名，合稱上訴人）於原審起訴主張被上
    訴人將伊等自民國（下同）105年7月1日起解僱為不合法，
    伊等與被上訴人間僱傭關係仍存在，請求被上訴人給伊等如
    附表一所示以各該年度薪資總額（含「上/下期獎金」）平
    均計算每月金額之本息，嗣上訴人依被上訴人應給付薪資及
    「上/下期獎金」之時間、金額，於本院更正為請求如附表
    二所示金額本息，並追加請求確認兩造間僱傭關係存在（見
    本院卷㈤第253至257頁），核上訴人於本院追加之訴與原訴
    之基礎事實同一，均屬上訴人主張兩造間僱傭關係存在所生
    之爭執，雖被上訴人不同意，惟依上開規定，應予准許。
貳、實體方面：
一、上訴人主張：伊等原均為被上訴人高雄分公司員工，任職期
    間、職務內容、離職前月薪各如附表四所示，其中乙○○並經
    被上訴人核准自105年6月1日起至同年11月30日止因育嬰而
    留職停薪。詎被上訴人並無因業務性質變更，有減少勞工之
    必要，又無適當工作可供安置之情形，竟於105年6月15日對
    伊等提示事先擬定之「勞動契約終止通知書」（下稱終止通
    知書）及「勞動契約終止合意書」（下稱終止合意書），預
    告因公司經營環境改變，業務性質及職務規範變更，如伊等
    願意當場簽署終止合意書自請離職，將發給條件優渥之離職
    金，否則將依勞動基準法（下稱勞基法）規定，於105年6月
    30日將甲○○、丁○○解僱，及同年12月1日將乙○○解僱。其中
    丁○○於105年6月15日下午2時進入會議室，經被上訴人告知
    上情，要求在下班前作成決定，排除尋求諮詢協商機會，而
    在擔心不簽署即遭解僱之情形下，而簽署終止合意書，且被
    上訴人所提終止合意書、終止通知書內容與事實不符顯違反
    誠信原則，丁○○簽署終止合意書應屬無效，縱非無效，亦已
    經丁○○於105年7月4日撤銷；另甲○○、乙○○則均拒絕簽署終
    止合意書，數日後被上訴人以有勞基法第11條規定情事為由
    ，分別於105年6月30日、同年12月1日解僱。被上訴人對甲○
    ○、乙○○所為片面解僱均屬無效，被上訴人於訴訟中追加依
    勞基法第11條第2款規定解僱該2人，及追加備位抗辯甲○○營
    私舞弊、挪用公款、收受賄賂佣金及記大過逾3次，有違反
    工作規則情節重大情事，依勞基法第12條第1項第4款規定不
    經預告自106年9月6日解僱等情，乃被上訴人事後於訴訟上
    改列之解僱事由，且已逾知悉後30日之期間，自不合法。被
    上訴人所為合意解僱（對丁○○）、雇主預告終止勞動契約（
    對甲○○、乙○○）均不合法，伊等聲請勞資爭議調解，請求回
    復工作，且陳明待被上訴人通知，隨時提供勞務，惟迄未獲
    通知，兩造間僱傭關係仍存在，爰依兩造間各自僱傭契約約
    定，請求被上訴人給付伊等如附表二上訴聲明所示薪資本息
    等語（上訴人逾上開部分之請求，經原審為上訴人全部敗訴
    之判決，上訴人不服提起上訴，嗣減縮上訴聲明如上，見本
    院卷㈢第221至225頁，該部分已經確定，非本院審理範圍）
    。
二、被上訴人則以：因相關產業不景氣，伊自100至104年度業績
    持續衰退，營業收入逐年遞減，稅後淨利從100年度新臺幣
    （下同）9,100萬元，跌至104年度之2,600萬元，且高雄分
    公司104年度接單量較100年度衰退逾36%，伊於105年4至6月
    已充分對員工表達公司面臨業務緊縮之困境，通知將實施撙
    節措施，包括人事縮編，並於同年5月間開始規劃各部門均
    減縮員額，於同年6月15日預告上訴人及其他被資遣對象資
    遣原因、資遣費計算（含合意終止優惠給付）、離職日期等
    ，丁○○基於自由意志選擇合意終止，甲○○、乙○○則拒絕簽署
    終止合意書，伊不得已始依勞基法第11條第2、4款規定，預
    告終止與甲○○、乙○○間之僱傭關係，發給其等之離職證明書
    離職原因僅勾選勞基法第11條第4款，係因只能勾選1種終止
    事由，且伊決定解僱名單時，不知乙○○將於105年5月底申請
    育嬰留職停薪，伊主觀上並無違反性別平等法（下稱性平法
    ）之故意，伊上開所為合意終止、雇主預告終止勞動契約，
    均已合法生效，上訴人不得再請求伊給付薪資。退步言，縱
    認上開終止勞動契約均不合法，其中甲○○就其自104年12月
    起承辦之中油「近紅外線分析儀」案（下稱系爭承辦案件）
    濫行採購，未依伊與業主間合約所定規格採購「NB配電箱」
    ，且請購單及出貨時之銷貨單據上之採購品項名稱又改為「
    FRP防爆箱」，且未交付予中油公司，致伊受有無端支付「F
    RP防爆箱」貨款168萬元之損害，甲○○違反工作規則及勞動
    契約情節重大情事，伊於106年8月14日、21日發函請甲○○出
    面解釋，其於同年8月29日以書面回覆無法向伊交代案情，
    遂於同年9月5日通知甲○○依勞基法第12條第1項第4款規定不
    經預告終止勞動契約，於同年9月6日送達甲○○，距離調查完
    畢未逾30日，甲○○至多僅得請求至106年9月5日之薪資；又
    乙○○於105年12月1日因第二胎出生，再請育嬰留職停薪至10
    7年11月30日止，上開期間本不得請領薪資，且已另覓他職
    ，足見其並無對被上訴人提供勞務之意願。另伊於每年5月1
    5日、11月15日發給員工各相當於1.5個月薪資之「上/下期
    獎金」，雖依臺灣銀行整批入帳制式媒體格式記載為「薪資
    轉帳」，然實屬恩惠性、獎勵性之給與，並非工資，且上訴
    人自105年7月1日起無為伊提供勞務，伊無從對上訴人進行
    考核並據以發放該獎金。縱兩造間僱傭關係存在，伊已給付
    上訴人分別如附表五所示款項，伊得以之與上訴人薪資債權
    相抵銷，並應扣除上訴人於他處服勞務所取得之利益（如附
    表五編號6所示）等語，資為抗辯。
三、上訴人於原審起訴聲明：㈠被上訴人應給付上訴人如附表一
    所示金額本息。㈡願供擔保請准宣告假執行。被上訴人於原
    審答辯聲明：㈠上訴人第一審之訴及假執行之聲請均駁回。㈡
    如受不利判決，願供擔保請准宣告免為假執行。原審為上訴
    人全部敗訴之判決，上訴人不服，提起上訴後，減縮上訴聲
    明，並於本院為訴之追加，於本院聲明：㈠原判決關於駁回
    上訴人下開第2項請求部分廢棄。㈡上開廢棄部分，被上訴人
    應給付上訴人如附表二之上訴聲明所示金額本息。㈢願供擔
    保請准宣告假執行。㈣確認兩造間僱傭關係存在。被上訴人
    則於本院答辯聲明：㈠上訴及追加之訴均駁回。㈡如受不利判
    決，願供擔保請准宣告免為假執行。
四、兩造不爭執事項（見本院卷㈣第8至10頁之108年4月23日準備
    程序筆錄，並依判決格式增刪修改文句）：
㈠上訴人之任職期間、職務內容及離職前月薪，如附表四所示。
㈡甲○○部分：
  ⒈在甲○○離職前，被上訴人除按月給付薪資6萬5,000元外，曾
    於102年5月15日、102年11月15日、103年5月15日、103年11
    月14日、104年5月15日、104年11月13日、105年5月19日以
    「薪資轉帳」方式，分別轉帳8萬4,787元、8萬5,792元、8
    萬7,637元、8萬7,187元、8萬9,062元、8萬1,607元、9萬2,
    625元，至甲○○臺灣銀行薪資帳戶內（見原審卷㈡第231至232
    頁）。
  ⒉被上訴人於105年6月15日、20日以書面通知甲○○，依勞基法
    第11條規定，自105年6月30日起終止與甲○○間之勞動契約（
    見原審卷㈠第65頁），並於105年6月24日匯款共66萬7,886元
    （包括附表五甲欄編號1至3所示款項，見原審卷㈠第66頁）
    至甲○○之薪資帳戶。
㈢乙○○部分：
  ⒈在乙○○離職前，被上訴人除按月給付薪資5萬2,000元外，曾
    於104年11月13日、105年5月19日以「薪資轉帳」方式，分
    別轉帳7萬8,271元、7萬4,100元，至乙○○臺灣銀行薪資帳戶
    內（見原審卷㈡第233至236頁）。
  ⒉乙○○於105年5月30日向被上訴人申請育嬰留職停薪，被上訴
    人核准乙○○育嬰留職停薪期間為自105年6月1日起至同年11
    月30日止。
  ⒊被上訴人未依性平法第17條規定經主管機關同意，逕以105年
    6月15日書面通知乙○○，依勞基法第11條規定，自105年12月
    1日起終止與乙○○間之勞動契約（見原審卷㈠第75頁），經高
    雄市政府勞工局予以裁罰在案（見原審卷㈤第110頁），被上
    訴人不服提出訴願（見本院卷㈠第95頁），亦經高雄市政府
    於107年7月9日以高市府法訴字第10730510800號訴願決定書
    ，駁回其訴願（見本院卷㈠第37至51頁）。
  ⒋被上訴人於105年11月30日匯款共31萬0,901元（包括附表五
    乙欄編號1至3所示款項，見原審卷㈠第76頁）至乙○○之薪資
    帳戶。
  ⒌乙○○於105年10月31日向被上訴人申請第2次育嬰留職停薪，
    育嬰留職停薪期間為自105年12月1日起至107年11月30日止
    共2年（見原審卷㈤第88至89頁）。
㈣丁○○部分：
  ⒈在丁○○離職前，被上訴人除按月給付薪資4萬9,000元外，曾
    於104年11月13日、105年5月19日以「薪資轉帳」方式，分
    別轉帳6萬8,479元、6萬9,825元，至丁○○臺灣銀行薪資帳戶
    內（見原審卷㈡第237至241頁）。
  ⒉被上訴人於105年6月15日與丁○○簽訂終止合意書，約定雙方
    勞動契約至105年6月30日合意終止（見原審卷㈠第89頁）。
  ⒊被上訴人於105年6月24日匯款共178萬0,094元（包括附表五
    丙欄編號1至5所示款項等，見原審卷㈠第89頁）至丁○○之臺
    灣銀行薪資帳戶。
㈤上訴人在職期間之薪資，被上訴人係於每月25日發放，如遇假
  日，則提前於最近之前1營業日發放。
五、上訴人主張被上訴人並無業務性質變更，有減少勞工之必要
    ，又無適當工作可供安置之情事，被上訴人於105年6月30日
    、同年12月1日依勞基法第11條第4款規定逕將甲○○、乙○○解
    僱，同年6月30日與丁○○合意終止勞動契約，及於106年9月6
    日依勞基法第12條第1項第4款規定不經預告逕將甲○○解僱，
    均不合法，並經丁○○撤銷其受脅迫、詐欺所為之意思表示，
    兩造間僱傭關係仍存在，請求被上訴人給付如附表二上訴聲
    明所示薪資本息等情，為被上訴人否認，並以前揭情詞置辯
    。是本件主要爭點為：㈠被上訴人於105年6月30日、同年12
    月1日依勞基法第11條規定分別終止與甲○○、乙○○間之勞動
    契約，是否合法有效？被上訴人先位辯稱上開終止勞動契約
    之事由並包括勞基法第11條第2款業務緊縮之情事，並備位
    辯稱其與甲○○間僱傭契約嗣經其以違反工作規則及勞動契約
    ，情節重大，而於106年9月6日終止，是否可採？㈡丁○○主張
    其於105年6月15日所為自同年6月30日起終止與被上訴人間
    僱傭契約之合意，有無效或得撤銷之事由（如為得撤銷已經
    其撤銷），有無理由？倘認不生合意終止效力或已撤銷，被
    上訴人辯稱依勞基法第11條第2、4款終止與丁○○之勞動契約
    ，是否可採？㈢上訴人請求被上訴人給付如附表二所示金額
    本息，有無理由？被上訴人辯稱上訴人本件請求，應扣除如
    附表五所示款項，是否可採？應扣除金額？本院判斷如下：
  ㈠被上訴人於105年6月30日、同年12月1日依勞基法第11條規定
    分別終止與甲○○、乙○○間之勞動契約，是否合法有效？被上
    訴人先位辯稱上開終止勞動契約之事由並包括勞基法第11條
    第2款業務緊縮之情事，並備位辯稱其與甲○○間僱傭契約並
    經其於106年9月6日以違反工作規則情節重大而終止，是否
    可採？
    ⒈按勞動契約之終止，現行勞基法係採「法定事由制」，即
      勞工非有該法第11條所定事由，雇主不得預告終止勞動契
      約，勞工有同法第12條所定事由，雇主得不經預告終止勞
      動契約。因此，雇主若無法定事由，任意終止勞動契約，
      應係違反勞基法之強制規定，自不生終止效力。又勞基法
      第11、12條分別規定雇主之法定解僱事由，為使勞工適當
      知悉其可能面臨之法律關係的變動，雇主基於誠信原則應
      有告知勞工其被解僱事由之義務，基於保護勞工之意旨，
      雇主不得隨意改列其解僱事由，同理，雇主亦不得於原先
      列於解僱通知書上之事由，於訴訟上為變更再加以主張（
      最高法院95年度台上字2720號判決參照）。另勞基法第11
      條第2款所謂「業務緊縮」，係指雇主在相當一段時間營
      運不佳，生產量及銷售量均明顯減少，其整體業務應予縮
      小範圍而言，與雇主之財務結構及資產負債情形無必然之
      關係。至雇主基於經營決策或為因應環境變化與市場競爭
      ，改變經營之方式或調整營運之策略，而使企業內部產生
      結構性或實質上之變異，乃屬「業務性質變更」之範疇，
      而非「業務緊縮」。查上訴人主張被上訴人於105年6月15
      日，係出具內容為：「因本公司經營環境改變，業務性質
      及職務規範變更，爰依勞基法第11條規定」，分別於105
      年6月30日（甲○○、丁○○）、同年12月1日（乙○○）起終止
      兩造間勞動契約之終止通知書予上訴人，業據上訴人提出
      終止通知書為證（見原審卷㈠第61、75、88頁），為被上
      訴人所不爭執，且查被上訴人發給上訴人之離職證明書，
      載明上訴人離職原因均為「勞基法第11條第4款」（見原
      審卷㈡第247至249頁），參以離職證明書之離職原因僅可
      勾選1項，其目的應即係基於保護勞工之意旨，使雇主基
      於誠信原則履行明確告知勞工其被解僱事由之義務，況「
      經營環境改變」、「職務規範變更」顯非指「虧損」或「
      業務緊縮」，足認被上訴人係以其有勞基法第11條第4款
      「業務性質變更，有減少勞工之必要，又無適當工作可供
      安置」規定情形為由，於105年6月15日通知上訴人解僱事
      由，則被上訴人於上訴人提起本件訴訟後，於訴訟中雖另
      抗辯係因公司連年虧損及業務緊縮，並有勞基法第11條第
      2款所定法定終止事由云云，依前揭說明，被上訴人臨訟
      增加之解僱事由，難謂合於誠實信用原則，故被上訴人嗣
      於訴訟中所為上開抗辯，顯無足取，本院亦僅得就終止通
      知書、離職證明書所列之勞基法第11條第4款終止勞動契
      約事由為審酌。
    ⒉次按業務性質變更，有減少勞工之必要時，雇主雖可依勞
      基法第11條第4款規定終止勞動契約；惟依該款規定，雇
      主除須業務性質變更，有減少勞工之必要外，尚須無其他
      適當工作可供安置時，始得終止勞動契約。是以雇主倘僅
      因一部經營組織結構調整而減少勞工，但同性質之他部門
      ，依然正常運作，甚或業務增加，仍需用勞工時，則基於
      解僱最後手段原則，雇主須證明曾有積極持續輔導勞工轉
      任至其他部門從事工作，並經正當考核程序，卻不能勝任
      工作，致無其他適當工作可供安置時，始得依勞基法第11
      條第4款規定終止勞動契約。本件上訴人主張被上訴人並
      無業務性質變更情形，被上訴人則抗辯其於100年會計年
      度（自該年4月1日起至翌年3月31日止，下逕稱年度）營
      業收入合計12億5,000餘萬元，逐年遞減，至104年度僅餘
      8億7,000萬元，且其高雄分公司自100至104年度接單量衰
      退率達36%，並因其業務性質變更，有整體平均縮編之必
      要，故無其他適當工作可供安置上訴人云云。查被上訴人
      辯稱將上訴人解僱係因公司業務緊縮云云，乃被上訴人臨
      訟增加之解僱事由，違反誠實信用原則，本院不能審酌，
      已如前述，而被上訴人辯稱係因公司業務性質變更，有整
      體平均縮編之必要，故無其他適用工作可供安置上訴人云
      云，固據其提出日本總公司即日商橫河電機株式會社裁員
      之相關新聞、節省經費政策（經費樽節管理施策）、被上
      訴人公司客戶產業圖表、臺灣主要貨品外銷訂單圖表、臺
      灣石化業關廠相關新聞資料、各部門資遣比例表、105年6
      月17日電子郵件及104年10月12日、105年1月11日之季會
      簡報等件為證（見原審卷㈠第304至327頁、本院卷㈡第221
      至239頁），該等資料雖足證明經濟不景氣，臺灣石化業
      經營環境惡化，然被上訴人之日本總公司係於104年3月9
      日預告日本國內縮減人員共1,105名（見原審卷㈠第304頁
      ），並無提及被上訴人公司，又被上訴人所提節約經費政
      策亦未明列人事縮編事項（見原審卷第㈠第308頁），而被
      上訴人105年6月17日電子郵件雖提及公司業績不佳，因人
      事費用占管銷費用比率超過7成，為達成總公司所要求降
      低管銷費用比達25%，因而決定精簡人事，然查該電子郵
      件內容，係表明被上訴人公司裁員係為降低管銷費用，佐
      以證人即被上訴人高雄分公司前營業本部長戊○○於原審證
      述：伊記得105年6月15日總共資遣了13或14人，理由就是
      總經理的命令，就伊所知，公司營運沒有不好，每年盈餘
      都是1個資本額以上，資遣單純只是覺得賺得不夠多，不
      是虧損的問題，被上訴人公司自78年至今沒有虧損過等語
      （見原審卷㈤第98頁），益徵上開電子郵件並非向員工表
      達「因業務性質變更而有減少勞工之必要，又無適當工作
      可供安置」之意。另被上訴人所提104年10月12日、105年
      1月11日之季會簡報，至多亦僅能證明被上訴人擬推廣整
      合性產品之解決方案，嘗試開發新業務或原非公司業務，
      與客戶合作研發，轉型為高效率之全球性公司（見本院卷
      ㈡第231至239頁），亦不足以證明被上訴人有因生產方式
      或營業方向調整，其整體工作減少，人力須予裁減，且無
      其他適當工作可供安置上訴人之情事。是被上訴人辯稱其
      有勞基法第11條第4款之情事，並不可採。從而被上訴人
      以業務性質變更為由，據以解僱上訴人，依上說明，即有
      未合。是兩造間之僱傭關係仍存在，故上訴人於本院追加
      請求確認兩造間僱傭關係存在，即屬有據，應予准許。
⒊至被上訴人抗辯甲○○於105年6月間就系爭承辦案件濫行採購，
  未依伊與業主間合約所定規格採購「NB配電箱」，且請購單及
  出貨時之銷貨單據上之採購品項名稱又改為「FRP防爆箱」，
  且未交付予中油公司，致伊受有無端支付「FRP防爆箱」貨款1
  68萬元之損害，甲○○違反工作規則及勞動契約情節重大情事，
  伊於106年8月14日、21日發函請甲○○出面解釋，其於同年8月2
  9日以書面回覆無法向伊交代案情，遂於同年9月5日通知甲○○
  依勞基法第12條第1項第4款規定不經預告終止勞動契約，伊與
  甲○○間之勞動契約已於106年9月6日終止，甲○○僅能請求至同
  年9月5日之薪資云云，亦為甲○○否認。查被上訴人就其辯稱甲
  ○○處理系爭承辦案件有濫行採購情事，累積共計大過3次等情
  ，固據其提出甲○○102至104年度考核結果、99年6月7日懲戒公
  告、員工獎懲作業管理規定、企業倫理行動準則、系爭承辦案
  件採購契約、報價單、請購驗收單、銷貨單及106年9月5日懲
  戒公告為證（見原審卷㈡第81、82頁，原審卷㈣第113至147頁背
  面），惟查依被上訴人之員工獎懲作業管理規定第4.1條約定
  ：「所屬員工如發生符合本規定獎懲標準情事時，其直屬主管
  應出具『員工人事獎懲呈報書』，以同一事蹟一次乙件為限，詳
  填事件發生時間、地點和內容，同時提供相關佐證書面資料，
  經由部門主管/本部長簽核後，於事件發生後25個工作天內向
  人事評議委員事務局（事務局擔當部分由總經理指定之）提報
  。」（見原審卷㈣第113頁），則被上訴人辯稱甲○○於105年6月
  間處理系爭承辦案件有濫用採購情事，依被上訴人之員工獎懲
  作業管理規定，至遲應於被上訴人要求甲○○離職翌日即105年7
  月1日起25個工作天內完成，惟被上訴人係於甲○○提出本件訴
  訟主張被上訴人於105年6月30日終止契約不合法後，始於106
  年8月14日、21日發函要求甲○○出面說明系爭承辦案件，於同
  年9月5日作出再記大過2次、記過2次及免職之懲戒，被上訴人
  於甲○○離開公司1年又2個月餘始完成系爭承辦案件之調查，堪
  認係事後臨訟才開始調查，被上訴人於106年9月5日始對甲○○1
  05年6月間行為作出懲戒，既逾被上訴人之員工獎懲作業管理
  規定之獎懲時限，亦逾勞基法第14條第2項所定30日除斥期間
  ，被上訴人對甲○○處理系爭承辦案件施以懲戒顯違反誠實信用
  原則，亦違反員工獎懲作業管理規定，並已逾勞基法第14條第
  2項之除斥期間，應不生效力。是被上訴人此部分辯稱縱認伊1
  05年6月30日終止勞動契約不合法，因甲○○處理系爭承辦案件
  濫行採購，其等間勞動契約亦經其於106年9月5日依勞基法第1
  2條第1項第4款規定終止云云，亦不足採信，應認甲○○與被上
  訴人之勞動契約關係迄今仍存在。
  ㈡丁○○主張其於105 年6 月15日所為自同年6 月30日起終止與
    被上訴人間僱傭契約之合意，有無效或得撤銷之事由（如為
    得撤銷已經其撤銷），有無理由？倘認不生合意終止效力或
    已撤銷，被上訴人辯稱依勞基法第11條第2、4款終止與丁○○
    之勞動契約，是否可採？
    ⒈按勞基法第11條規定，非有該條第1 至5 款所列情形之一
      者，雇主不得預告勞工終止勞動契約。故雇主非有該條各
      款之事由，不得任意預告勞工終止契約，此為民法第71條
      所稱之禁止規定，如有違反，自不生終止之效力。準此，
      雇主倘故意濫用其經濟上之優勢地位，藉「合意終止」之
      手段，使勞工未處於「締約完全自由」之情境，影響其決
      定及選擇之可能，而與勞工締結對勞工造成重大不利益之
      契約內容，導致勞工顯失公平，並損及誠信與正義者，即
      屬以間接之方法違反或以迂迴方式規避上開規條款之禁止
      規定。於此情形，勞工自得比照直接違反禁止規定，主張
      該合意終止契約為無效，以落實勞基法依憲法第15條、第
      152 條及第153 條規定而制定之本旨（最高法院103 年度
      台上字第2700號判決參照）。
    ⒉經查，丁○○主張被上訴人於105 年6 月15日下午2 時許，
      通知其進入高雄分公司會議室後，即提示終止通知書及終
      止合約書，要求其於下班前簽署，若不簽署，將予解僱等
      情，業據丁○○提出其於該日所簽終止通知書、終止合意書
      為證（見原審卷㈠第88、89頁），堪認為真實，是以被上
      訴人已決定開除丁○○，並告知丁○○如選擇自願離職，除給
      予資遣費外，另給與如附表五丙欄編號4、5所示工作獎金
      及其他優惠給付69萬0,956 元（計算式：7萬0,290元+62
      萬0,666元=69萬0,956元）之心理壓力下，但丁○○必須當
      日下班前決定，毋寧係要求丁○○極短暫時間內決定是否簽
      署終止合意書，排除或極度壓縮丁○○有對外尋求諮詢協商
      之機會。而丁○○自82年5 月1 日起即受僱於被上訴人，為
      兩造所不爭執，至105 年6 月15日簽署終止合意書當日已
      受僱超過23年又1 月，突聞被上訴人已決定將其開除，如
      其簽署終止合意書，將發給資遣費及其他優惠給付，以避
      免被上訴人依勞基法第11條將其解僱，除無工作外，並少
      領近69萬0,956 元，縱屬熟諳法律之人於此際面對被上訴
      人得否依勞基法第11條規定將之解僱？如不同意簽署終止
      合意書，是否真如被上訴人所言將被開除，並少領近70萬
      元？等攸關其超過23年又1 月之勞僱關係是否繼續存在之
      問題，重大影響其工作權益、經濟利益之情事，均需相當
      時間思考，詳細審閱終止合意書內容，或與至親好友、相
      關專業領域人士如律師諮商，以利作出決定，遑論丁○○並
      非熟諳法律之人，實難謂其得以在105 年6 月15日當日不
      到數小時之時間立即作出決定，蓋其顯無法在短時間詳細
      審閱終止通知書、終止合意書內容，亦無從確認被上訴人
      告知其公司將依勞基法第11條規定將之解僱是否合法，亦
      未能取得充分資訊判斷簽署終止合意書之利弊得失，相對
      於經濟上具優勢地位之雇主即被上訴人已於訪談前數日討
      論決定於105 年6 月30日將丁○○解僱，於決定解僱後，撰
      擬終止通知書、終止合意書內容，且被上訴人要求丁○○於
      105 年6 月15日當日須決定是否自願離職而簽署終止合意
      書，否則將要解僱丁○○，實已影響其決定及選擇之可能，
      況被上訴人公司並無終止通知書、終止合意書所載因業務
      性質變更，而減少勞工之必要，又無適當工作可供安置之
      情事，已如前述，被上訴人不得援引勞基法第11條第4 款
      規定終止與丁○○間之勞動契約，然此顯非丁○○於短暫時間
      即可迅速、判斷、決定。但被上訴人卻濫用其經濟上之優
      勢地位，以其已決定解僱丁○○，及丁○○最有利的選擇為簽
      署終止合意書自願離職為由，要求丁○○於當日簽署終止合
      意書，丁○○因而此簽署終止合意書而同意於105 年6 月30
      日自願離職，被上訴人自係藉由簽署終止合意書之方式，
      使丁○○未處於「締約完全自由」之情境，而影響丁○○決定
      及選擇之可能，以規避勞基法第11條規定之適用，並藉以
      達令丁○○去職之目的，是丁○○主張依民法第71條規定，終
      止合意書應為無效乙節，即為可採。
    ⒊雖被上訴人辯稱丁○○簽署終止合意書為合法有效，且其有
      提供丁○○獎金等其他優惠給付，惟查被上訴人當時並無業
      務性質變更之情事，被上訴人不得援引勞基法第11條第4 
      款規定，終止與丁○○間勞動契約，已如前述，則被上訴人
      在不得解僱丁○○之情形下，猶濫用其經濟上優勢地位，藉
      由丁○○申請自願離職可發給較勞基法規定優惠之資遣費為
      由，使丁○○因懼怕遭解僱而少領附表五丙欄編號4、5所示
      工作獎金及其他優惠給付共69萬0,956 元（計算式：7萬0
      ,290元+62萬0,666元=69萬0,956元）之心理壓力下，簽署
      系爭合約書而同意自願離職，實難認被上訴人所為符合誠
      信與正義，其前揭所辯，自不足採。丁○○所簽終止合意書
      既為無效，則如終止合意書有效，丁○○得否以受被上訴人
      詐欺、脅迫而簽署為由，撤銷其意思表示等爭點，即不影
      響上開判斷，自無逐一審究之必要，併此敘明。
  ㈢上訴人請求被上訴人給付如附表二所示金額本息，有無理由
    ？被上訴人辯稱上訴人本件請求，應扣除如附表五所示款項
    ，是否可採？應扣除金額？
    ⒈按「僱用人受領勞務遲延者，受僱人無補服勞務之義務，
      仍得請求報酬。但受僱人因不服勞務所減省之費用，或轉
      向他處服勞務所取得，或故意怠於取得之利益，僱用人得
      由報酬額內扣除之。」、「債務人非依債務本旨實行提出
      給付者，不生提出之效力。但債務人預示拒絕受領之意思
      ，或給付兼需債權人之行為者，債務人得以準備給付之事
      情，通知債權人，以代提出。」、「債權人對於已提出之
      給付，拒絕受領或不能受領者，自提出時起，負遲延責任
      。」。民法第487條、第235條及第234條分別定有明文。
      次按債權人於受領遲延後，需再表示受領之意，其受領遲
      延之狀態始得認為終了。在此之前，債務人無須補服勞務
      之義務，仍得請求報酬（最高法院92年度台上字第1979號
      判決要旨參照）。
    ⒉承上所述，上訴人與被上訴人間勞動契約既未經合法終止
      ，兩造間僱傭關係仍屬存在，惟上訴人申請復職，均為被
      上訴人拒絕，堪認被上訴人自105年6月30日終止與甲○○、
      丁○○間勞動契約後，及自105年12月1日終止與乙○○間之勞
      動契約後，拒絕受領上訴人繼續提供勞務，而有受領勞務
      遲延之情事，依照上開說明，上訴人並無補服勞務之義務
      ，甲○○、丁○○自得請求自105年7月1日起按月給付薪資。
      至乙○○則因其嗣以第二胎出生為由，向被上訴人申請自10
      5年12月1日起至107年11月30日止因育嬰而留職停薪，雖
      被上訴人以其已將乙○○解僱無須就乙○○再次申請育嬰留停
      薪表示意見，惟查被上訴人與乙○○間之僱傭關係仍存在，
      已如前述，且查被上訴人並無否准乙○○申請之理由，又乙
      ○○並未撤回其所為上開再因育嬰而留職停薪2年之申請，
      參以其於本件審理中一再表明願回被上訴人公司工作之意
      願，堪認乙○○已預將自107年12月1日起準備給付勞務通知
      被上訴人，惟經被上訴人以勞動契約已於105年12月1日終
      止為由拒絕受領至明。又被上訴人於受領遲延後，並未再
      對上訴人表示受領勞務之意或為受領給付作必要之協力，
      依上開說明，應認被上訴人自105年7月1日起受領甲○○、
      丁○○勞務遲延，及自107年12月1日起受領乙○○勞務遲延，
      上訴人無補服勞務之義務，仍得請求報酬。至乙○○於105
      年12月1日起至107年11月30日止，既尚在育嬰留職停薪期
      間，則其請求被上訴人給付自105年7月1日起至107年11月
      30日止之薪資，於法自屬無據，不能准許；又上訴人主張
      其等月薪如附表四所示，於每月25日發薪，為被上訴人所
      不爭執，而上訴人主張每年5月15日、11月15日被上訴人
      所發各1.5個月「上/下期獎金」，亦屬薪資，每年共領15
      個月薪資乙節，雖為被上訴人否認，辯稱「上/下期獎金
      」係恩惠性、獎勵性給與，並非薪資云云，惟此據證人戊
      ○○於原審證述被上訴人員工之薪資待遇為年領薪資15個月
      ，還有紅利獎金等語（見原審卷㈤第99頁），參以被上訴
      人自承甲○○、乙○○103、104年度業績表現不佳，然其卻仍
      有於104年11月13日、105年5月19日發給上訴人各1.5個月
      薪資（見不爭執事項㈡⒈、㈢⒈、㈣⒈），佐以被上訴人將上訴
      人解僱後，於同年12月間於1111人力銀行徵才廣告亦記載
      基本年薪15個月等語（見原審卷㈡第31頁），益徵「上/下
      期獎金」之給付確屬經常性給付，是上訴人主張其等年薪
      為15個月乙節，應可採信，且承上所述，本件被上訴人於
      105年6月30日、同年12月1日終止與上訴人間勞動契約為
      不合法，且係被上訴人拒絕受領上訴人提供之勞務，是上
      訴人自仍得向被上訴人請求給付屬經常性給付之「上/下
      期獎金」。茲就上訴人得請領之薪資分別計算如下：
      ①甲○○部分：
        ⑴甲○○在被上訴人公司月薪為6萬5,000元，於每月25日
          發薪，且於每年5月15日、11月15日各加發1.5個月薪
          資，已如前述，因被上訴人已於105年6月24日給付甲
          ○○如附表五甲欄編號1至3所示資遣費等共66萬7,886
          元（見不爭執事項㈡⒉），因雙方僱傭關係仍存在，經
          本院認定如上，是甲○○受領上開款項已無法律上原因
          ，被上訴人辯稱以其甲○○之不當得利返還債權與甲○○
          對其之薪資債權為抵銷，核屬可採，依民法第335條
          第1項規定，溯及最初得為抵銷時，按照抵銷數額而
          消滅，是上開被上訴人已付款項，應可溯及被上訴人
          可抵銷數額之應付薪資日按照可抵銷數額消滅，是於
          可抵銷薪資數額範圍內，甲○○並無遲延利息債權，則
          甲○○主張應先抵銷應付薪資之遲延利息云云，則屬無
          據，不能准許。是被上訴人已付甲○○之66萬7,886元
          ，應可以抵銷：①甲○○自105年7月1日起至106年2月28
          日止共8個月月薪債權計52萬元，②被上訴人應於105
          年11月15日發給甲○○每半年加發1.5個月之薪資計9萬
          7,500元，及③甲○○106年3月份可領薪資中之5萬0,386
          元（計算式：66萬7,886元-52萬元-9萬7,500元=5萬0
          ,386元），是甲○○尚得請求被上訴人給付薪資部分，
          其中月薪部分，被上訴人尚欠甲○○106年3月月薪1萬4
          ,614元（計算式：6萬5,000元-5萬0,386元=1萬4,614
          元），及自106年4月1日起至本院言詞辯論終結日即1
          08年11月27日止，已屆清償期之月薪債權（於每月25
          日發給該月1日至末日之薪資）為106年4月1日起至10
          8年11月30日止（共2年8月）部分，計208萬元（計算
          式：6萬5,000元×32月=208萬元），總計209萬4,614
          元（計算式：1萬4,614元+208萬元=209萬4,614元）
          ，及其中1萬4,614元，自106年3月26日起至清償日止
          ，另208萬元自106年4月26日起，按月以每期本金6萬
          5,000元自各期當月26日起至清償日止，均按年息5%
          計算之利息，暨被上訴人應自108年12月1日起至甲○○
          復職之日止，按月於每月25日給付甲○○6萬5,000元，
          並各期自當月26日起至清償日止，按年息5%計算之利
          息；就每年5月15日、11月15日加發各1.5個月之「上
          /下期獎金」部分，被上訴人至本件言詞辯論終結日
          止，尚欠甲○○應於106年5月15日、106年11月15日、1
          07年5月15日、107年11月15日、108年5月15日、108
          年11月15日給付之「上/下期獎金」各9萬7,500元共6
          期，計58萬5,000元（計算式：9萬7,500元×6=58萬5,
          000元），並應自108年12月1日起至甲○○復職之日止
          ，於每年5月15日、11月15日各給付甲○○9萬7,500元
          ，及自各期應給付日翌日起至清償日止，按年息5%計
          算之利息（如附表三甲欄編號一所示），核屬有據，
          應予准許；逾此範圍之請求，則屬無據，不應准許。
        ⑵雖被上訴人辯稱依原審所查甲○○之勞保局被保險人投
          保資料查詢結果（見原審卷㈢第43頁），其於105年9
          月26日起至同年11月25日止有在社團法人台灣行業專
          業協會投保勞工保險，投保薪資列為1萬3,500元，甲
          ○○應有領取同額薪資，甲○○請求金額尚應扣除上開2
          個月期間所領薪資2萬7,000元（計算式：1萬3,500元
          ×2=2萬7,000元）云云，為甲○○否認，主張其於上開
          期間係參加勞動部勞動力發展署高屏澎東分署補助社
          團法人台灣行業專業協會辦理之105年度委外職前訓
          練職業課程「咖啡飲品調製班」，共計320小時，並
          考核通過結訓，係因受職業訓練而依勞工保險條例第
          6條第1項第6款規定投保勞工保險，以社團法人台灣
          行業專業協會為就保單位，並未領有薪資等情，業據
          甲○○提出被上訴人所不爭執真正之結訓證書為證（見
          原審卷㈢第304頁），自不得視為甲○○於上開受訓期間
          有轉向他處服勞務之所得，況被上訴人並未舉證以實
          其說，自不足為有利於被上訴人之認定，是被上訴人
          此部分抗辯，無足採信。
      ②乙○○部分：
        ⑴乙○○在被上訴人公司月薪為5萬2,000元，於每月25日
          發薪，且於每年5月15日、11月15日各另加發1.5個月
          薪資，已如前述，因乙○○育嬰留停薪至107年11月30
          日止，是乙○○應僅得請求被上訴人給付自107年12月1
          日起算之薪資，至本院言詞辯論終結日即108年11月2
          7日止，已屆清償期之月薪債權為107年12月1日起至1
          08年11月30日止（共1年）部分，計62萬4,000元（計
          算式：5萬2,000元×12月=62萬4,000元），及被上訴
          人應於108年5月15日、同年11月15日發給之每半年加
          發1.5個月之「上/下期獎金」15萬6,000元（計算式
          ：5萬2,000元×1.5×2=15萬6,000元），合計原共可向
          被上訴人領取薪資78萬元（計算式：62萬4,000元+15
          萬6,000元=78萬元）。惟乙○○自承自107年3月28日起
          在瑞士商梅特托勒托利多股份有限公司臺灣分公司任
          職迄今，該月領得薪資報酬9,107元，自107年4月至1
          08年3月間，每月領得薪資報酬4萬5,000元，且於107
          年12月、108年1月領得獎金各3萬4,500元，並於108
          年1月領得獎勵獎金1萬2,150元等情（見本院卷㈡第12
          1頁、本院卷㈢第227頁），為被上訴人所不爭執（見
          本院卷㈣第425頁），且乙○○現仍在上開公司任職，據
          此推估乙○○自107年12月1日起至本院言詞辯論終結日
          108年11月27日止（共11月又27日），另在他處服勞
          務取得共61萬6,650元（計算式：4萬5,000元×11又27
          /30月+3萬4,500元×2+1萬2,150元=61萬6,650元），
          依民法第487條規定計算，被上訴人原應給付乙○○自1
          07年12月1日起至108年11月27日止之已屆清償期薪資
          為16萬3,350元（計算式：78萬元-61萬6,650元=16萬
          3,350元）。惟因被上訴人前已於105年11月30日給付
          乙○○如附表五乙欄編號1至3所示款項共31萬0,901元
          （見不爭執事項㈢⒋），因雙方僱傭關係仍存在，經本
          院認定如上，是乙○○受領上開款項即無法律上原因，
          被上訴人辯稱以其對乙○○之上開不當得利返還債權與
          乙○○對其之薪資債權為抵銷，核屬可採，依民法第33
          5條第1項規定，溯及最初得為抵銷時，按照抵銷數額
          而消滅，是上開被上訴人已付款項，應可溯及被上訴
          人可抵銷數額之應付薪資日按照可抵銷數額消滅，則
          乙○○主張應先抵銷應付薪資之尚欠利息云云，則屬無
          據，不能准許。經抵銷後，被上訴人於本件言詞辯論
          終結時，尚溢付乙○○14萬7,551元（計算式：31萬0,9
          01元-16萬3,350元=14萬7,551元）。惟乙○○108年12
          月1日以後之薪資債權，因於言詞辯論終結時尚未屆
          清償期，故雖上開14萬7,551元尚未抵銷完訖，惟被
          上訴人無從於本件為抵銷，而仍應為給付。從而，乙
          ○○請求被上訴人自108年12月1日起至其復職之日止，
          按月於每月25日給付薪資5萬2,000元，並於每年5月1
          5日、11月15日加發「上/下期獎金」各7萬8,000元，
          及上開各期給付自當月應給付日翌日起至清償日止，
          按年息5%計算之利息（如附表三乙欄編號一所示），
          核屬有據，應予准許。逾此範圍之請求，則屬無據，
          不能准許。
        ⑵至乙○○請求被上訴人請求105年6月1日起至同年月15日
          止薪資2萬6,000元本息部分，為被上訴人否認，惟依
          乙○○提出之刷卡紀錄（見原審卷㈣第194頁），乙○○於
          105年6月1日實際刷卡時間為18時23分，不能證明其
          於該日有在正常上班時間（上午8時30分至中午12時
          ，下午13時至17時30分）內至被上訴人高雄分公司上
          班，105年6月2日則僅有上午9時18分刷卡紀錄，該日
          下午及105年6月3、4日均無刷卡紀錄，參以乙○○於10
          5年6月7日電子郵件表示其於105年6月1至3日於人事
          系統有事先申請特休，但卻出現刷卡異常，查看系統
          ，高部長簽核不同意，因第一次特休申請被簽核不同
          意，同年6月4日也出現整天未刷卡，被上訴人公司於
          105年5月30日公告105年6月4日不補上班，改為申請
          特休假一天以扣抵，詢問被上訴人員工應如何處理，
          被上訴人員工回覆因乙○○簽請育嬰留職停薪尚在確認
          中，所其所請假別及6月4日上班扣抵待簽呈完成後再
          行處理等語（見原審卷㈣第196、197頁），及乙○○自
          請育嬰留職停薪期間為105年6月1日起至同年11月30
          日（乙○○誤繕為同年11月31日）止（見原審卷㈡第281
          、282頁），嗣被上訴人部門經理於105年6月8日批示
          「孫員業務目前已經轉移他人負責，同意其申請」，
          並於同日經本部長批示「請確實移轉不得影響業務」
          ，及人事單位於105年6月13日批示「擬准假」，總經
          理於105年6月16日用印（見原審卷㈡第281頁），堪認
          乙○○於105年6月1至4日並未至被上訴人高雄分公司上
          班，且其於105年6月8日前已完成移交，自105年6月1
          日起至同年11月30日止育嬰留職停薪，並佐以其對被
          上訴人於105年11月30日計算之未休特別休假補償薪
          資並無異議等情，足認乙○○已經申請並經被上訴人同
          意自105年6月1日起至同年11月30日止育嬰留職停薪
          ，則其請求被上訴人給付自105年6月1日起至同年月1
          5日止薪資計2萬6,000元本息，核屬無據，亦不能准
          許。
      ③丁○○部分：
        ⑴丁○○在被上訴人公司月薪為4萬9,000元，於每月25日
          發薪，且於每年5月15日、11月15日各加發1.5個月薪
          資，已如前述，是自105年7月1日起至本院言詞辯論
          終結日即108年11月27日止，已屆清償期之月薪債權
          為105年7月1日起至108年11月30日止（共41月）部分
          ，丁○○可向被上訴人領取月薪總計為200萬9,000元（
          計算式：4萬9,000元×41月=200萬9,000元），及於10
          5年11月15日、106年5月15日、106年11月15日、107
          年5月15日、107年11月15日、108年5月15日、108年1
          1月15日可領取被上訴人每半年所發給之「上/下期獎
          金」各7萬3,500元（計算式：4萬9,000元×1.5=7萬3,
          500元），共252萬3,500元（計算式：200萬9,000元+
          7萬3,500元×7=252萬3,500元），惟查丁○○於105年間
          領有華鏞機械工業股份有限公司薪資所得2,130元（
          見原審卷㈢第73頁），及其自陳自107年1月3日起在優
          派管理顧問有限公司任職迄今，月薪2萬9,706元，另
          有年終獎金1.5個月4萬4,559元等情（見本院卷㈡第12
          3頁、本院卷㈢第227頁），且為被上訴人所不爭執（
          見本院卷㈣第425頁），是丁○○自107年1月3日起至本
          院言詞辯論終結日即108年11月27日止（共1年10月又
          25日），另在他處服勞務取得共72萬4,976元（計算
          式：2,130元+2萬9,706元×22又25/30月+4萬4,559元=
          72萬4,976元），依民法第487條規定計算，被上訴人
          原尚應給付丁○○自105年7月1日起至108年11月27日止
          已屆清償期薪資共179萬8,524元（計算式：252萬3,5
          00元-72萬4,976元=179萬8,524元），惟被上訴人前
          已於105年6月24日給付丁○○如附表五丙欄編號1至5所
          示資遣費等共178萬0,094元（見不爭執事項㈣⒉），因
          雙方僱傭關係仍存在，經本院認定如上，是丁○○受領
          上開款項即無法律上原因，被上訴人辯稱以其對丁○○
          之上開不當得利返還債權與丁○○對其之薪資債權為抵
          銷，核屬可採，且依民法第335條第1項規定，溯及最
          初得抵銷為抵銷時，按照抵銷數額而消滅，是上開被
          上訴人已付款項，應可溯及可抵銷數額之應付薪資日
          按照可抵銷數額消滅，是於可抵銷數額範圍內，丁○○
          並無遲延利息債權，則丁○○主張應先抵銷應付薪資之
          遲延利息云云，核屬無據，不能准許。是被上訴人前
          已付丁○○178萬0,094元，經被上訴人以之與丁○○所為
          本件薪資請求抵銷後，被上訴人迄本件言詞辯論終結
          時，尚應付丁○○108年11月份薪資計1萬8,430元（計
          算式：應付179萬8,524元-已付178萬0,094元=應付1
          萬8,430元）。從而丁○○請求被上訴人給付1萬8,430
          元，及自108年11月26日起至清償日止，按年息5%計
          算之利息，並自108年12月1日起至其復職之日止，按
          月於每月25日給付薪資4萬9,000元，並於每年5月15
          日、11月15日加發「上/下期獎金」各7萬3,500元，
          及上開各期給付自當月應給付日翌日起至清償日止，
          按年息5%計算之利息（如附表三丙欄編號一所示），
          核屬有據，應予准許。逾此範圍之請求，則屬無據，
          不能准許。
        ⑵至被上訴人辯稱依丁○○之勞工保險被保險人投保資料
          表（見本院卷㈡第123頁），其於105年8月8日起至同
          年9月9日止、106年3月30日起至同年6月8日止，分別
          在樹德科技大學、國立高雄大學投保勞工保險，投保
          薪資均列為1萬3,500元，丁○○於該等期間應有領取同
          額薪資，其請求金額尚應扣除上開期間所領薪資4萬0
          ,500元（計算式：1萬3,500元×3=4萬0,500元）云云
          （見本院卷㈣第425頁），為丁○○否認，主張其於上開
          期間分別係參加勞動部勞動力發展署高屏澎東分署補
          助樹德科技大學、委託國立高雄大學推廣教育中心辦
          理之托育人員專業訓練課程計7學分及106年委外提升
          待業者勞動力職業訓練計畫-國際貿易行銷企劃與財
          務管理人員養成班（全日制訓練，全期320小時課程
          ），並經評核成績均及格，係因受職業訓練而依勞工
          保險條例第6條第1項第6款規定投保勞工保險，於上
          開期間分別以上開兩所學校為勞工保險就保單位，並
          未領有薪資等情，業據丁○○提出被上訴人所不爭執真
          正之結業證書為證（見原審卷㈢第306、307頁），自
          不得視為丁○○於上開受訓期間有轉向他處服勞務之所
          得，況被上訴人並未舉證以實其說，自不足為有利於
          被上訴人之認定，是被上訴人此部分抗辯，亦無足採
          信。
六、綜上所述，上訴人依兩造間勞動契約約定，請求被上訴人給
    付如附表三甲、乙、丙欄編號一所示金額本息部分，為有理
    由，應予准許；逾此部分之請求，為無理由，不應准許。從
    而原審就上開應准許部分，為上訴人敗訴之判決，尚有未洽
    ，上訴論旨指摘原判決此部分不當，求予廢棄改判，為有理
    由，爰由本院廢棄改判如主文第二項所示。至於上訴人之請
    求不應准許部分，原審為上訴人敗訴之判決，並駁回其假執
    行之聲請，經核並無不合，上訴意旨指摘原判決此部分不當
    ，求予廢棄改判，為無理由，應駁回此部分之上訴。又上訴
    人勝訴部分，兩造均陳明願供擔保宣告准免假執行，經核均
    無不合，爰分別酌定相當擔保金額（如附表三編號二、三所
    示）准許之。上訴人於本院追加請求確認兩造間僱傭關係存
    在部分，則屬有據，應予准許。
七、本件事證已臻明確，兩造其餘之攻擊或防禦方法及所用之證
    據，經本院斟酌後，認為均不足以影響本判決之結果，爰不
    逐一論列，附此敘明。
八、據上論結，本件上訴人之上訴為一部有理由、一部無理由，
    追加之訴為有理由，依民事訴訟法第450條、第449條第1項
    、第79條、第78條、第463條、第390條第2項、第392條第2
    項，判決如主文。
中    華    民    國   108    年    12    月    18    日
                  勞工法庭
                      審判長法 官 魏麗娟 
                            法 官 游悅晨
                            法 官 陳慧萍
正本係照原本作成。
合併上訴利益額逾新臺幣150萬元，如不服本判決，應於收受送
達後20日內向本院提出上訴書狀，其未表明上訴理由者，應於提
出上訴後20日內向本院補提理由書狀（均須按他造當事人之人數
附繕本）上訴時應提出委任律師或具有律師資格之人之委任狀；
委任有律師資格者，另應附具律師資格證書及釋明委任人與受任
人有民事訴訟法第466 條之1第1項但書或第2項（詳附註）所定
關係之釋明文書影本。如委任律師提起上訴者，應一併繳納上訴
審裁判費。
中    華    民    國    108   年    12    月    18    日
                            書記官  任正人
附註：
民事訴訟法第466條之1（第1項、第2項）：
對於第二審判決上訴，上訴人應委任律師為訴訟代理人。但上訴
人或其法定代理人具有律師資格者，不在此限。
上訴人之配偶、三親等內之血親、二親等內之姻親，或上訴人為
法人、中央或地方機關時，其所屬專任人員具有律師資格並經法
院認為適當者，亦得為第三審訴訟代理人。

附表一（上訴人於原審起訴聲明）：
上   訴   人         甲、甲○○       乙、乙○○       丙、丙○○ ⒈被上訴人應自民國（下同）105年7月1日起至復職之日止，按月給付甲○○新臺幣（下同）8萬1,250元，及各期自當月26日起至清償日止，按年息5%計算之利息。 ⒈被上訴人應自105年12月1日起至復職之日止，按月給付乙○○6萬5,000元，及各期自當月26日起至清償日止，按年息5%計算之利息。 ⒈被上訴人應自105年7月1日起至復職之止，按月給付丙○○6萬1,250元，及各期自當月26日起至清償日止，按年息5%計算之利息。  ⒉被上訴人應給付乙○○3萬1,463元，及自106年2月9日起至清償日止，按年息5%計算之利息。  

附表二（上訴人於本院之上訴及追加聲明）：
一 上訴聲明 ㈠原判決關於駁回上訴人下開請求部分廢棄。     ㈡上開廢棄部分：     甲、甲○○部分 乙、孫世杰部分 丙、丙○○部分   ⒈被上訴人應自105年7月1日起至甲○○復職之日止，按月於每月25日給付甲○○各6萬5,000元，及自各期應給付日翌日起至清償日止，按年息5%計算之利息。 ⒈被上訴人應自105年12月1日起至乙○○復職之日止，按月於每月25日給付乙○○各5萬2,000元，及自各期應給付日翌日起至清償日止，按年息5%計算之利息。 ⒈被上訴人應自105年7月1日起至丙○○復職之日止，按月於每月25日各給付丙○○4萬9,000元 ，及自各期應給付日翌日起至清償日止，按年息5%計算之利息。   ⒉被上訴人應自105年7月1日起至甲○○復職之日止，於每年5月15日、11月15日各給付甲○○9萬7,500元，及自各期應給付日翌日起至清償日止，按年息5%計算之利息。 ⒉被上訴人應自105年12月1日起至乙○○復職之日止，於每年5月15日、11月15日各給付乙○○7萬8,000元，及自各期應給付日翌日起至清償日止，按年息5%計算之利息。 ⒉被上訴人應自105年7月1日起至丙○○復職之日止，於每年5月15日、11月15日各給付丙○○7萬3,500 元，及自各期應給付日翌日起至清償日止，按年息5%計算之利息。    ⒊被上訴人應給付乙○○2萬6,000元，及自106年4 月21日起至清償日止，按年息5%計算之利息。    ㈢願供擔保請准宣告假執行。   二 追加聲明 確認兩造間僱傭關係存在。   

附表三（本院判命被上訴人應給付上訴人金額本息及准、免假執
行之供擔保金額）：
  甲、甲○○部分 乙、乙○○部分 丙、丙○○部分 一 本院判命被上訴人應給付上訴人金額本息 ㈠被上訴人應給付上訴人甲○○新臺幣貳佰零玖萬肆仟陸佰壹拾肆元，及其中新臺幣壹萬肆仟陸佰壹拾肆元，自民國一○六年三月二十六日起，另新臺幣貳佰零捌萬元，自民國一○六年四月二十六日起，按月以每期本金新臺幣陸萬伍仟元，自各期當月二十六日起，均至清償日止，按年息百分之五計算之利息；並自民國一○八年十二月一日起至上訴人甲○○復職之日止，按月於每月二十五日給付甲○○新臺幣陸萬伍仟元，及自各期應給付日翌日起至清償日止，按年息百分之五計算之利息。 ㈡被上訴人應給付上訴人甲○○新臺幣伍拾捌萬伍仟元，及自民國一○六年五月十六日起至清償日止，按每半年每期本金新臺幣玖萬柒仟伍佰元，自各期當月十六日起至清償日止，按年息百分之五計算之利息；並自民國一○八年十二月一日起至上訴人甲○○復職之日止，於每年五月十五日、十一月十五日，各給付上訴人甲○○新臺幣玖萬柒仟伍佰元，及自各期應給付日翌日起至清償日止，按年息百分之五計算之利息。 ㈠被上訴人應自民國一○八年十二月一日起至上訴人乙○○復職之日止，按月於每月二十五日給付上訴人乙○○新臺幣伍萬貳仟元，及自各期應給付日翌日起至清償日止，按年息百分之五計算之利息。 ㈡被上訴人應自民國一○八年十二月一日起至上訴人乙○○復職之日止，於每年五月十五日、十一月十五日，各給付上訴人乙○○新臺幣柒萬捌仟元，及自各期應給付日翌日起至清償日止，按年息百分之五計算之利息。 ㈠被上訴人應給付上訴人丙○○新臺幣壹萬捌仟肆佰參拾元，及自民國一○八年十一月二十六日起至清償日止，按年息百分之五計算之利息，並自民國一○八年十二月一日起至上訴人丙○○復職之日止，按月於每月二十五日給付上訴人丙○○新臺幣肆萬玖仟元，及自各期應給付日翌日起至清償日止，按年息百分之五計算之利息。 ㈡被上訴人應自民國一○八年十二月一日起至上訴人丙○○復職之日止，於每年五月十五日、十一月十五日，各給付上訴人丙○○新臺幣柒萬參仟伍佰元，及自各期應給付日翌日起至清償日止，按年息百分之五計算之利息。 二 上訴人假執行供擔保金額 新臺幣捌拾玖萬參仟元及已到期金額3分之1。 已到期金額3分之1。 新臺幣陸仟元及已到期金額3分之1。 三 被上訴人免假執行供擔保金額 新臺幣貳佰陸拾柒萬玖仟陸佰壹拾肆元及已到期金額全部。 已到期金額全部。 新臺幣壹萬捌仟肆佰參拾元及已到期金額全部。 

附表四（上訴人任職期間、職務內容及離職前月薪）：
 上              訴                 人    甲、甲○○ 乙、乙○○ 丙、丙○○ 任職期間 自91年11月1日起 自96年8月6日起 自82年5月1日起 職務內容 高雄分公司營業本部/高雄營業部高級專員 高雄分公司營業本部/高雄營業部專員 高雄分公司維護本部/高雄維護部管理師 月    薪 6萬5,000元 5萬2,000元 4萬9,000元 

附表五（被上訴人辯稱倘認定終止不合法，上訴人請求應扣除之
款項）：
  上         訴          人   編號   項  目 甲、甲○○ 乙、乙○○ 丙、丙○○  1 資遣費 53萬0,833元。 23萬3,045元。 98萬9,800元。  2 預告期間工資  6萬5,000元。  5萬2,337元。  4萬8,990元。  3 未休特別休假之薪資補償  7萬2,053元。  2萬5,519元。  5萬1,971元。  4 工作獎金 無。 無。  7萬0,290元。  5 其他優惠給付 無。 無。 62萬0,666元。  6 轉向他處服務所取得之利益（計算式見本院卷㈣第425頁）  2萬7,000元 76萬5,257元。 63萬2,589元。